【裁判字號】    95,抗,161
【裁判日期】    951004
【裁判案由】    本票裁定
【裁判全文】
臺灣桃園地方法院民事裁定               95年度抗字第161號
抗  告  人  丙○○
相  對  人  甲○○原名施甲○.
                    送達代收.
上列抗告人因與相對人甲○○（原名施甲○○）間本票裁定事件
，抗告人對於中華民國95年9 月5 日本院95年度票字第12154 號
第一審裁定提起抗告，本院裁定如下：
    主    文
抗告駁回。
抗告程序費用新臺幣壹仟元由抗告人負擔。
    理    由
一、本件抗告意旨略以：抗告人業於民國（下同）95年6 月29日
    、同年8 月29日、9 月4 日、9 月8 日分別匯款新臺幣（下
    同）400,000 元、50,000元、50,000元及200,000 元予相對
    人彰化銀行帳戶，已清償相對人共700,000 元，但相對人未
    將系爭本票寄還給抗告人，請求相對人返還系爭本票，為此
    提起抗告，原裁定應予廢棄云云。
二、按「在票據上簽名者，依票上所載文義負責。」、「執票人
    向本票發票人行使追索權時，得聲請法院裁定後強制執行。
    」，票據法第5 條第1 項、第123 條分別定有明文。又本票
    執票人依上開法條之規定，聲請法院裁定及抗告法院之裁定
    ，僅依非訟案件程序，以審查強制執行許可與否，並無確定
    實體上法律關係存否之效力，如發票人就票據債務之存否有
    爭執時，應由發票人提起確認之訴，以資解決（最高法院56
    年台抗字第714 號、57年台抗字第76號判例參照）。
三、本件相對人於原審主張其執有抗告人於93年11月24日所簽發
    免除作成拒絕證書之本票1 紙，內載金額700,000 元，詎到
    期後經相對人提示未獲付款，為此依票據法第123 條規定聲
    請裁定就前開本票票載金額及利息起算日起之利息許可強制
    執行等情，已據其提出本票1 紙為證據。經查，相對人提出
    之系爭本票，已記載發票人、發票日、到期日、票面金額、
    發票地等事項，系爭本票雖未記載付款地，但依票據法第
    120 條第5 項規定，未載付款地者，以發票地為付款地，則
    原審裁定予以准許，形式上審查即無不合。抗告意旨雖以：
    抗告人業已清償相對人共700,000 元，但相對人未將系爭本
    票返還予抗告人，依法請求返還，爰求廢棄原裁定云云。惟
    查，本票准許強制執行之裁定，屬非訟事件程序之裁定，為
    裁定之法院僅就本票為形式上之審查，無從審酌屬於實體上
    法律關係之事由，抗告法院亦無從審酌抗告人關於實體事項
    之抗辯事由。本件抗告人執為抗告之理由，係屬實體事項之
    爭執，縱令其主張為真實，亦應由抗告人另行提起訴訟，以
    資解決，非本件非訟程序得加以審究者。抗告意旨仍執前詞
    ，指摘原裁定不當，求為廢棄，為無理由，應予駁回。
四、據上論結，本件抗告為無理由，依非訟事件法第46條、第21
    條第2 項、第24條，民事訴訟法第495 條之1 第1 項、第44
    9 條第1 項、第78條，裁定如主文。
中    華    民    國    95    年    10    月    4     日
                民事第一庭  審判長法  官  郭琇玲
                                  法  官  陳婉玉
                                  法  官  汪智陽
以上正本證明與原本無異。
本裁定除以適用法規顯有錯誤為理由，並經本院許可外，不得再
抗告。如提起再抗告，應於收受後10日內，向本院提出再抗告狀
，並繳納再抗告費新台幣1,000 元。
中    華    民    國    95    年    10    月    4     日
                                  書記官  葉菽芬


司法院資訊處製作；財團法人民間司法改革基金會備份。
